【裁判字號】    90,上訴,867
【裁判日期】    900510
【裁判案由】    強盜
【裁判全文】
臺灣高等法院刑事判決                  九十年度上訴字第八六七號
    上  訴  人
    即  被  告  甲○○
    被      告  丁○○
    義務辯護人  乙○○
右上訴人，因竊盜案件，不服臺灣台北地方法院，八十九年度訴字第一二七九號，中
華民國八十九年十一月三十日第一審判決（起訴案號：臺灣台北地方法院檢察署八十
九年度偵字第一四五三七號）提起上訴，本院判決如左：
    主      文
原判決關於丁○○部分撤銷。
丁○○共同竊盜，處有期徒刑陸月，如易科罰金以三百元折算一日。
甲○○之上訴駁回。
    事      實
上訴人即被告甲○○有多次竊盜前科，最近一次於民國（以下同）八十七年十月二十
三日經臺灣板橋地方法院判處有期徒刑一年四月，與贓物案件合併執行有期徒刑一年
八月，甫於八十八年十一月十七日縮短刑期假釋出獄，並於八十九年二月二十七日縮
刑期滿執行完畢；上訴人即被告丁○○曾於八十八年四月間因竊盜案件，經臺灣板橋
地方法院判處有期徒刑三月，緩刑四年，現仍在緩刑期間。二人均不知悔改，竟意圖
為自己不法之所有，基於共同竊盜犯意之聯絡，於八十九年七月十九日十二時四十五
分許，在臺北縣新店市○○路○段一九六號一樓丙○○○內，共同竊取店內陳列之金
門高梁酒九瓶得手，除甲○○將其中三瓶高梁酒藏於身上外，並與丁○○共同將其餘
六瓶高梁酒置於丁○○攜來之黑色提包內。嗣甲○○攜其藏於身上之三瓶高梁酒未經
結帳即欲離開賣場時，見超市店員在樓梯口阻檔，即向後往賣場方向逃逸，旋為該賣
場職員張建國、鄭雅文等人制服，該三瓶高梁酒並散落地面，丁○○因見甲○○已被
店員發現並制服，即將該裝有六瓶高梁酒之黑色提包置於賣場米包貨架上，欲徒手離
開賣場時，為趕到之警員當場逮捕。案經台北縣警察局新店分局報請臺灣臺北地方法
院檢察署檢察官偵查起訴。
    理  由
一、訊據被告甲○○固坦承有於右揭時地竊取高梁酒三瓶之事實，惟與被告丁○○均
    否認有右揭竊取六瓶高梁酒之事實，被告甲○○辯稱：伊未將六瓶高梁酒放入被
    告丁○○之黑色提包內，也沒看見被告丁○○如何竊取該六瓶高梁酒；被告丁○
    ○辯稱：伊攜帶黑色提包至賣場後，即將該提包放在米包貨架上，回來拿時，發
    現變得很重，所以認為該黑色提包不是伊的，沒有拿即欲離開云云。
二、經查：被告二人確有於右揭時地共同竊取高梁酒九瓶之事實，業據被告甲○○於
    警訊及原審法院審理初訊時坦承在卷（參見偵查卷第四頁至第五頁及原院八十九
    年九月二十日筆錄），核與證人張建國、鄭雅文於警訊及原審法院審理時證述情
    節相符，並有目擊證人相仁琪於原審法院審理時結證：「那天我有看到被告兩人
    一起將高梁酒放入被告所有之黑色包包內，是被告尤（祖賢）拿帶（袋）子，被
    告楊（燕興）將酒放入，因為那天是我們店長（按即鄭雅文）跟我說他們二人怪
    怪的，要我跟著他們，所以我脫下制服，觀察他們」等語在卷可稽（參見原審法
    院八十九年十一月二十三日筆錄），且經原審法院勘驗該日監視錄影帶無訛，製
    有勘驗筆錄在卷足稽（參見原審法院八十九年十一月六日勘驗筆錄），復有贓物
    領據（偵查卷第十七頁）附卷可稽，參以該黑色提包確係被告丁○○攜帶進入賣
    場，攜入時袋內並未放置物品，嗣後該六瓶高梁酒係由被告丁○○所攜至賣場之
    黑色提包內起獲等情，被告二人所辯顯為卸責之辭，不足採信。本件事證明確，
    被告等犯行均堪認定。
三、核被告甲○○、丁○○所為，均係犯刑法第三百二十條第一項之竊盜罪。公訴意
    旨認被告等均係犯刑法第三百二十九條準強盜罪，惟該條規定其基礎行為係竊盜
    或搶奪之行為人，為防護贓物、脫免逮捕或湮滅罪證，而當場施以強暴脅迫，致
    使其行為之不法內涵與罪責程度，超越基礎行為之竊盜或搶奪，對此等行為法律
    規定用強盜罪之規定，加以處斷。而所謂強暴，謂直接或間接對於人之身體施以
    暴力，壓制被害人之抗拒，或使被害人處於不能抗拒之狀態（最高法院八十二年
    台上字第三八四二號判決參照），若行為人僅有強力排除猛拖之被動行為，尚難
    認為有積極暴行而達於強暴脅迫之程度（最高法院四十三年台上字第六七○號判
    決參照）；又所謂因脫免逮捕而當場施以強暴脅迫，以強盜論者，係指竊盜事發
    後，因發現之人欲加逮捕，行為人為脫免逮捕而當場施以強暴脅迫之謂，苟竊盜
    犯行經發現而對方並無逮捕舉動，行為人施以強暴脅迫者，亦不能論以準強盜罪
    （最高法院八十二年台上字第五八八二號判決參照）。本案被告甲○○竊取高梁
    酒後，見丙○○○店員在樓梯上，即轉身向賣場方向逃逸，旋即被張建國、鄭雅
    文等超市職員制服，渠等所受傷害（鄭雅文未成傷）均係以被告甲○○為現行犯
    逮捕時，拉扯所受傷害（參見偵查卷第十六頁及原審法院八十九年十月二十四日
    訊問筆錄、同年十一月六日勘驗筆錄），不能認被告甲○○有何主動直接或間接
    施以強暴脅迫之行為；被告丁○○因見被告甲○○已被店員制服，即將該裝有六
    瓶高梁酒之黑色提包置於賣場米包貨架上欲離開時，雖有持裝有菜刀之貨品至櫃
    台處（參見原審法院勘驗筆錄同前），但當時並無人對其有何逮捕之行為，亦難
    認其有何防護贓物之意圖，況該菜刀包裝完好並無拆封（參見偵查卷第十八頁照
    片），亦難認被告丁○○有何當場施以強暴脅迫之行為。是被告二人均不成立準
    強盜罪，起訴法條尚有未洽，應予變更。又被告二人間有犯意聯絡及行為分擔，
    均為共同正犯。查被告甲○○有如事實欄所載之犯罪科刑執行情形，有台灣高等
    法院檢察署刑案紀錄簡覆表在卷可按，其於刑之執行完畢後，五年以內再犯本件
    有期徒刑以上之罪，為累犯，應依法加重其刑。因而原審依上開法條之規定，而
    判處甲○○有期徒刑八月，經核此部分，認事用法，並無不當，應予維持。至於
    被告丁○○部分，原判決諭知以有期徒刑六月，而未及時依法諭知以換刑處分之
    標準，於法顯有不合，故應予撤銷，併援引上開法條，而判處以有期徒刑六月（
    與原判同）及諭知以易刑之標準，以資適法。
據上論結，應依刑事訴訟法第三百六十九條第一項上段、第三百六十四條、第三百六
十八條、第二百九十九條第一項前段、第三百條，刑法第二十八條、第三百二十條第
一項、第四十七條、第二條第一項上段、第四十一條第一項上段，罰金罰鍰提高標準
條例第一條前段，判決如主文。
本案經檢察官陳維練到庭執行職務。
中      華      民      國    九十      年      五      月      十      日
                              臺灣高等法院刑事第一庭
                                  審判長法  官  李  相  助
                                        法  官  蔡  光  治
                                        法  官  王  振  興
右正本證明與原本無異。
檢察官如不服本判決應於收受送達後十日內向本院提出上訴書狀，其未敘述上訴之理
由者並得於提起上訴後十日內向本院補提理由書（均須按他造當事人之人數附繕本）
。
被告不得上訢。
                                        書記官  賴  淑  真
中      華      民      國    九十      年      五      月      十一    日
附錄：本案論罪科刑法條全文：
刑法第三百二十條第一項：
意圖為自己或第三人不法之所有，而竊取他人之動產者，為竊盜罪，處五年以下有期
徒刑、拘役或五百元以下罰金。
意圖為自己或第三人不法利益，而竊佔他人之不動產者，依前項之規定處斷。
前二項之未遂犯罰之。


司法院資訊處製作；財團法人民間司法改革基金會備份。
